臺灣高等法院臺南分院民事判決　九十一年度保險上易字第一○號　Ｊ
　　　上　訴　人　丁　○　○
　　　法定代理人　甲　○　○
　　　訴訟代理人　乙　○　○
右當事人間請求給付保險金事件，上訴人對於中華民國九十一年八月十三日臺灣臺南
地方法院第一審判決（九十一年度保險字第二號）提起上訴，本院判決如左：
      主      文
上訴駁回。
第二審訴訟費用由上訴人負擔。
      事      實
甲、上訴人方面：
    上訴人未於言詞辯論期日到場，惟據其於本院準備程序時所為之聲明及陳述如後
    ：
  一、聲明：求為判決：
（一）原判決廢棄。
（二）被上訴人應給付上訴人新台幣（下同）一百萬元，及自民國（下同）九十年二
      月九日起至清償日止，按週年利率百分之五計算之利息。
  二、陳述：除與原判決記載相同者，茲引用之外，補稱：
（一）緣於八十七年十二月三十日，上訴人以其子黃士軒為被保險人向被上訴人公司
      投保意外保險一百萬元，上訴人係投保人兼受益人，且二年餘均持續繳納保險
      費。詎料黃士軒於九十年二月九日深夜不幸因意外墜樓死亡，致發生保險事故
      ，依照檢察官偵查結果之相驗書記載係判定為意外死亡，但原審判決全憑被上
      訴人之主張認黃士軒係自殺死亡，而不理賠，因之判決上訴人敗訴。
（二）被上訴人認被保險人黃士軒係自殺死亡，乃全憑推測之詞，其理由與事實並不
      相符。因黃士軒在學校尚有獎金待領，自己又有存款儲蓄，當時已屆齡準備考
      取汽車駕照，事故之夜尚有同學來訪，雙方言談愉快，黃士軒無自殺之動機存
      在。又黃士軒自殺並無任何人目睹，亦無任何人知悉，既無自殺之任何蛛絲馬
      跡，全憑法醫解剖推測之詞而斷定為自殺死亡，自屬率斷；況與檢察官所具相
      驗書所呈之證據相反，故顯無理由。
（三）上訴人之子即死者黃士軒患有家族性之夢遊症，究會於何夜、何處發作夢遊症
      ，實不可預知。換言之，其因深夜夢遊跳樓死亡，或該夜夢遊時因地震墜樓可
      能性極大。故黃士軒之死亡，確非他殺亦非自殺，而屬於意外死亡，即如檢察
      官相驗證明書之記載。況有關於黃士軒意外死亡之情，訴外人台灣人壽保險公
      司亦認定屬實，而理賠上訴人完畢，獨被上訴人不肯理賠，百般推諉，顯欠缺
      誠信原則甚明。
  三、證據：除援用於原審所提之證據外，並聲請訊問證人丙○○。
乙、被上訴人方面：
  一、聲明：求為判決：駁回上訴。
  二、陳述：除與原判決記載相同者，茲引用之外，補稱：
（一）上訴人上訴理由雖稱：「原審判決認定被保險人黃士軒係自殺身亡，全憑推測
      之詞，其理由無論主觀上或客觀上均不符事實，僅憑法醫解剖推測之詞而斷定
      為自殺死亡自屬率斷，且與檢察官相驗書公文書之證據相反‧‧」等語。然法
      務部法醫研究所法醫病理組就被保險人黃士軒死亡原因，業已明確表示其死亡
      方式係自殺，其認定理由為：(1)死者身高一百七十九公分，體格壯碩，墜樓死
      亡前意識清醒﹙毒化學未檢出任何異常﹚，依常理狀況，非二、三人可以擺平
      。即使是遭制伏﹙殺害或昏迷﹚再拋出墜樓，死者身軀及四肢應有多數抵抗傷
      及抓傷﹙手腕、足踝﹚等。(2)墜樓地點即死者租住處，並無窗門、陽台及護牆
      鬆動等易肇意外之缺陷。(3)家屬稱死者有「習慣性驚嚇奔跑之症狀」，但該所
      未曾聽聞有此病症。(4)自戕死者是否留有遺書，與其生活習慣有關。如果他從
      來不曾留紙條訊息給別人，其死前留字的可能性就極小。另外，家屬或其他人
      隱匿遺書的可能性不應忽略等語；有該所九十年七月二七日復臺灣台南地方法
      院檢察署之函可稽。
（二）另檢察官與法醫研究所就黃君死亡方式，均排除他殺嫌疑，其中法醫研究所復
      認定死者墜樓死亡前意識清醒﹙毒化學未檢出任何異常﹚。另依原審勘驗現場
      ，可知墜樓地點，即死者租住處，其陽台高度有一百零七公分，達死者腰部，
      安全性足夠。又由相驗卷內死者陳屍位置照片所示，對照勘驗時曾測量從電梯
      附近台階到中庭最外側的石椅邊緣﹙靠陳屍地點﹚，距離為三點八公尺，可知
      死者必係自四樓縱身大步向前躍出，方有可能墜落於該處。蓋如死者係不慎失
      足或遭人推落，其墜樓點與陳屍位置間必呈直線，而非如本件呈巨大拋物線狀
      。故由陳屍地點與墜落點間二者之關連性以觀，死者係在意識清醒下，絕無失
      足墜樓之可能，而係有意縱身大步向前跳下因之致死。
（三）雖本件檢察官與法務部法醫研究所鑑定書認定之死因不同，實因出於家屬之異
      議所致；檢方為顧及死者名譽與生者感情，遂應家屬要求變更原與法醫研究所
      鑑定結果相同之見解，而為死者係因意外事故而亡之記載。按檢察官職司犯罪
      偵查，遇有死因不明時，首須查明者厥為有否他殺嫌疑，苟無他殺嫌疑，即可
      報結。故檢方於法定可能範圍內儘量便民，實所多見；吾人當可理解其用心與
      作法。且相驗報告書雖認定黃士軒係意外死亡，但並未積極證明黃士軒究係遭
      何種外來突發意外致死之事實，自不能採為認定黃士軒係遭意外傷害事故致死
      之依據，從而上訴人此部分上訴理由即無可取。
（四）上訴理由另稱：死者身前患有夢遊症，深夜夢遊跳樓死亡，或其夜地震夢遊跳
      窗墜樓可能性極大‧‧云云。然此種死因純屬上訴人臆測之詞，上訴人並未舉
      證以實其說。證人丙○○於　鈞院固證稱：黃士軒小時候曾有夢遊症，上訴人
      即黃士軒之母亦有此症等情。惟其亦陳稱：黃君未曾因此症而就醫等語，且證
      人於事故發生時並未在現場，則其將如何證明黃君之死因與夢遊跳樓有關？況
      有關上訴人稱死者有「習慣性驚嚇奔跑之症狀」，亦經鑑定人法醫研究所表明
      未曾聽聞有此病症；此外上訴人亦無法舉證證明黃君曾因此種病症就醫之記錄
      ，故其此部分之主張，應不足採。
（五）依上訴人投保之附約條款第六條規定，須被保險人於本附約有效期間內，因遭
      受意外傷害事故致其身體蒙受傷害而致殘廢或死亡時，被上訴人始須給付是項
      保險金。所謂「意外傷害事故」，係指「非由疾病引起之外來突發事故」。按
      當事人主張有利於己之事實，就其事實有舉證責任，民事訴訟法第二百七十七
      條定有明文。又「民事訴訟如係由原告主張權利者，應先由原告負舉證之責，
      若原告先不能舉證，以證實自己之主張之事實為真實，則被告就其抗辯事實即
      令不能舉證，或其所舉證據尚有疵累，亦應駁回原告之請求」；另「原告於其
      所主張之起訴原因，不能為相當之證明，而被告就其抗辯事實，已有相當之反
      證，當然駁回原告之請求」；此有最高法院十七年度上字第九一七六號、二十
      年度上字第二四六六號判例可資參照。另最高法院九十一年度台上字第九九號
      判決亦認：就「曾發生意外傷害事故」之事實，應由要保人即上訴人負舉證責
      任，復可資參照。
（六）至上訴人復謂：同一事實，台灣人壽保險公司已依意外事故理賠，被上訴人拒
      賠顯欠缺誠信原則等語。然本件被上訴人已就被保險人投保人壽保險部分，照
      章理賠上訴人新台幣一百萬元完竣。至意外險部分，因上訴人不能舉證證明被
      保險人黃士軒係遭受意外事故致死，而法務部法醫研究所復以其專業知識，認
      定其係自殺身亡而非死於意外，則被上訴人就此意外險部分即無給付保險金之
      義務。上訴人不能以他保險公司已依意外事故理賠，引為黃士軒係死於意外事
      故之證明，而徒謂被上訴人欠缺誠信。
（七）綜上所述，法醫研究所已認定被保險人黃士軒並非死於意外，則被上訴人並無
      給付保險金之義務，原審認事用法應屬充洽。上訴意旨猶執陳詞，其上訴應為
      無理由。
  三、證據：援用於原審所提之證據。
丙、本院依職權向台灣台南地方法院檢察署調取該署九十年度相字第二六一號相驗案
    件卷宗。
      理      由
一、本件上訴人經合法通知無正當理由不到場，核無民事訴訟法第三百八十六條各款
    所列情形，准依被上訴人之聲請，由其一造辯論而為判決。
二、本件上訴人起訴主張：上訴人於其子黃士軒生前即八十七年十二月三十日，以黃
    士軒為被保險人向被上訴人投保「新定期壽險契約」，另加「意外身故保險附約
    」，保險金額各為一百萬元，保險期間為十二年，並以上訴人為受益人。嗣黃士
    軒於九十年二月九日凌晨意外陳屍在其住處即台南縣永康市○○○街五十八號大
    樓後方中庭，嗣經台灣台南地方法院檢察署（以下簡稱台南地檢署）檢察官前往
    相驗，認定死亡原因為「對衝性顱腦鈍力損傷，高處墜落（四樓）」等語；則上
    訴人依前開兩造間所訂保險契約之約定自得請求被上訴人給付保險金，詎被上訴
    人僅給付「新定期壽險保險」部分之保險金一百萬元，對於「意外身故保險附約
    」部分之保險金，竟以黃士軒係自殺身亡為由，拒予理賠。惟被上訴人認被保險
    人黃士軒係自殺死亡乃全憑推測之詞，實則黃士軒並無自殺之動機存在，極可能
    為深夜夢遊跳樓死亡，或因該夜地震夢遊墜樓而死；故黃士軒之死亡，確非他殺
    亦非自殺，而屬於意外死亡乙節，亦經檢察官於相驗證明書中記載甚明。爰本於
    保險契約作用之保險金給付請求權之法律關係，求為判命被上訴人應給付上訴人
    一百萬元，及自九十年二月九日起至清償日止，按週年利率百分之五計算遲延利
    息之判決等語。
三、被上訴人則以：依上訴人投保之「意外身故保險附約」第六條之約定，須以被保
    險人黃士軒於本附約有效期間內，因遭受意外傷害事故為要件，而所謂「意外傷
    害事故」，係指非由疾病引起之外來突發事故而言；故上訴人自應就被保險人係
    遭受外來突發事故之事實負舉證責任。茲依法務部法醫研究所本於專業立場鑑定
    結果已認定黃士軒死亡之方式係自殺，且參諸墜樓地點現場其陽台高度有一百零
    七公分，達死者腰部，安全性足夠；復對照黃士軒陳屍位置，可知其必係自四樓
    縱身大步向前躍出，方有可能墜落於該處，尤徵黃士軒係在意識清醒下，絕無失
    足墜樓之可能，而係有意縱身大步向前跳下致死至明。至上訴人所稱被保險人黃
    士軒患有嚴重之夜間夢遊症，加以墜樓當夜有地震，足見黃士軒係在夢遊驚慌逃
    生時，因失足墜樓致死乙節，上訴人並未能舉證證明黃士軒曾因此一病症就醫，
    另證人丙○○固證稱：黃士軒小時候曾有夢遊症，上訴人即黃士軒之母亦有此症
    等情；惟其亦陳稱：黃君未曾因此症而就醫等語，且證人於事故發生時並未在現
    場，則其將如何證明黃君之死因與夢遊跳樓有關？故其所為上開主張自不足採。
    再者，被上訴人已就被保險人投保人壽保險部分，照章理賠上訴人新台幣一百萬
    元完竣。至意外險部分，因上訴人不能舉證證明被保險人黃士軒係遭受意外事故
    致死，而法務部法醫研究所復以其專業知識，認定其係自殺身亡而非死於意外，
    則被上訴人就此意外險部分即無給付保險金之義務。上訴人不能以他保險公司已
    依意外事故理賠，引為黃士軒係死於意外事故之證明，並謂被上訴人欠缺誠信等
    語，資為抗辯。
四、按傷害保險人於被保險人遭受意外傷害及其所致殘廢、或死亡時，負給付保險金
    額之責；保險法第一百三十一條固定有明文。惟此所謂之「意外傷害」，乃指危
    險之發生，必須具有偶發或不可預期之意外因素；亦即意外傷害者須具備：(1)須
    為身體之傷害。(2)須為外界事故所致之傷害。(3)須為意外事故由於自己之過失或
    係第三人之故意所為等要件；易言之，若係被保險人故為自殘或故意挑釁所致之
    傷害，則非屬之。次按民事訴訟如係由原告（即上訴人）主張權利者，應先由原
    告負舉證之責，若原告先不能舉證，以證實自己主張之事實為真實，則被告（即
    被上訴人）就其抗辯事實即令不能舉證，或其所舉證據尚有疵累，亦應駁回原告
    之請求。又原告（即上訴人）對於自己主張之事實（即起訴事實）已盡證明之責
    後，被告（即被上訴人）對其主張，如抗辯其不實，並提出新事實而為反對之主
    張者，則原告對其反對之主張，亦應負證明之責，此乃舉證責任分擔之原則；而
    原告於抗辯事實若無確實證明方法或僅以空言爭執者，當然認定其抗辯事實之非
    真正，而應為原告不利益之裁判（最高法院十七年度上字第九一七號、同院十八
    年度上字第二八五五號判例及同院七十二年度台上字第一○三六號、同院七十四
    年度台上字第二一四三號判決意旨參照）。
五、查上訴人主張其於八十七年十二月三十日以其子黃士軒為被保險人，向被上訴人
    公司投保新定期壽險契約，並附加意外身故保險附約，雙方約定保險金各為一百
    萬元，保險期間則為十二年，而上訴人則為該保險之受益人，期間上訴人均按期
    繳納保險費之事實，已據上訴人於原審及本院審理時陳述在卷，並有其所提出之
    瑞泰人壽保險股份有限公司臺灣分公司人壽保險與健康保險要保書及保險單（以
    上均為影本）各一份在卷可參（原審卷第十二至十九頁），且為被上訴人所不爭
    執，固屬真實。
六、惟上訴人另主張系爭保險契約成立生效後，被保險人黃士軒已於九十年二月九日
    自其當時所居住之台南縣永康市○○○街五十八號大樓因意外墜樓而死亡，並經
    台南地檢署檢察官前往相驗，認定死亡原因為「對衝性顱腦鈍力損傷，高處墜落
    （四樓）」，同時於相驗證明書中記載黃士軒之死亡，確非他殺亦非自殺，而屬
    於意外死亡，上訴人依前開兩造間所訂保險契約之約定自得請求被上訴人給付保
    險金之事實，固亦據上訴人於原審及本院審理時陳述在卷，並有其所提出之台南
    地檢署相驗屍體證明書影本一份為證（原審卷第八頁）；惟此則為被上訴人所堅
    決否認，並為前揭情詞之抗辯。從而本件應予審究者厥為：被保險人黃士軒發生
    墜樓死亡一事是否符合系爭意外傷害保險附約所約定之保險事故？亦即其是否確
    係遭受突發外來之意外傷害事故致死。經查：
（一）本件被保險人黃士軒於九十年二月九日上午六時五十五分，被發現陳屍於台南
      縣永康市○○○街五十八號大樓後方中庭後，經台南地檢署檢察官前往相驗被
      保險人黃士軒屍體，並由檢察官囑由法務部法醫研究所解剖鑑定結果，顯示被
      保險人黃士軒之死亡原因為「對衝性顱腦鈍力損傷，係自高處墜落（四樓）」
      等情，已為兩造於原審及本院審理時所不爭執，並經證人汪永得於前揭相驗案
      件警訊時證述明確在卷（見本院調借之台南地檢署九十年度相字第二六一號相
      驗卷第四頁），且有台南地檢署相驗屍體證明書、勘驗筆錄、法務部法醫研究
      所九十年六月二十七日（90）法醫所醫鑑字第○一七七鑑定書一份各及照片共
      八張附於前揭相驗卷可憑（見本院調借之前揭相驗卷第六至九、十一、十四及
      及十九頁），自堪信為真實。
（二）依前所認，被保險人黃士軒係自高樓墜落死亡，固無疑義；惟衡諸常情，其可
      能發生之原因，當非僅祇因外來突發之意外一端，亦有可能出於道德危險或其
      他事由，而此亦為社會一般稍具常識者所知悉，自尚不得據此事實即逕予認被
      保險人黃士軒之墜樓係遭外來突發之意外事故所致；故基於前述舉證責任分配
      原則，仍應由上訴人就其主張被保險人黃士軒墜樓係遭外來突發之意外傷害事
      故所致之事實負舉證之責。雖上訴人主張：被保險人黃士軒自幼即患有嚴重之
      夜間夢遊症，且墜樓當日深夜適因發生五級地震，黃士軒極可能於夢遊中驚慌
      逃生失足墜樓等語；惟查上訴人對於被保險人黃士軒是否確罹患夜間夢遊症之
      事實，迄本院審理時均未能提出確切之實據以資證明，而經原審法院依職權向
      中央健康保險局南區分局函查被保險人黃士軒於生前即八十九年一月至九十年
      二月間曾至醫院就醫之資料時，並無被保險人黃士軒因此一病症至醫院就醫之
      紀錄，有中央健康保險局南區分局九十一年五月二十二日健保南費二字第○九
      一○○○九七五七號函及內附之就醫紀錄明細表各一份在卷可參（原審卷第一
      五七及一五九頁）；再參諸上訴人於原審及本院準備程序時亦自承：黃士軒生
      前並未曾就醫治療該病症等語（原審卷第一二○頁，本院卷第二十六頁），則
      衡情若被保險人黃士軒確實患有嚴重之夜間夢遊症，上訴人身為人母理應設法
      延醫診治方是，豈有任令被保險人黃士軒長期深受此一病症困擾，而竟未曾就
      醫治療之理？是以上訴人前揭主張顯與事理有違，尚不足採。至證人即被保險
      人黃士軒之胞兄黃少奎於原審時證稱：黃士軒於小時候有夢遊，時間大概在就
      讀國小或國中之間，他夢遊時有起來行走，甚至在沙發上吵鬧，但長大後有無
      夢遊症狀，其並不了解等語（原審卷第一四○頁）；而證人即上訴人之胞妹丙
      ○○於本院準備程序時亦證述：其家族的人都有夢遊習慣，其和二姐二人更嚴
      重，姐姐夢遊時都會往外奔跑，姪子（指被保險人）也會，會從樓上直接跑下
      來，有看到眼睛是睜開的等情（本院卷第四十頁）；惟按前揭證人等與上訴人
      分別為母子及姊妹之關係，姑不論其所為之證詞是否客觀公正，已有可議；況
      經本院審究渠等所為證詞之內容，並無法確切證及被保險人黃士軒於墜樓前仍
      患有夜間夢遊症，或確係因夜間夢遊症發作以致不慎墜樓而去世，自尚難僅憑
      渠等無法查與事實相符之證述資為有利於上訴人之認定。
（三）又本件被保險人黃士軒身高為一百七十九公分，有前揭法務部法醫研究所鑑定
      報告附於台南地檢署九十年度第二六一號相驗卷可參；而其當時所居住處之陽
      台護牆有一百零七公分高，亦經原審至現場勘驗屬實，製有勘驗筆錄一份在卷
      可憑（原審卷第九十七頁）；顯然該住處陽台護牆高度已逾被保險人黃士軒身
      高達二分之一以上，則衡諸常理，被保險人黃士軒顯須跨越該陽台護牆，始有
      失足墜落之可能，應無疑義；則縱如上訴人主張被保險人黃士軒於當日確係所
      患之夜間夢遊症發作，則其行遊至高達腰間以上之陽台護牆前時，當不致有因
      重心不穩致失足滑落或墜落之可能性，更無於夢遊中直接跨越該陽台護牆之可
      能。抑且，經原審至墜樓現場實地測量其入口鋁門至台階之距離為一點八五公
      尺，另從電梯附近台階延至大樓中庭最外側石椅邊緣（即靠陳屍地點）之距離
      則為三點八公尺，有前揭勘驗筆錄可徵；復參諸被保險人黃士軒當時陳屍現場
      所攝照片所示（見本院調借之前揭相驗卷第六至九頁）被保險人黃士軒當時陳
      屍位置，確實被保險人黃士軒陳屍地點距其住處陽台外牆有相當之距離，並依
      據力學原理及考慮地心引力等因素以察；衡情被保險人黃士軒墜樓時，應非呈
      直線墜落之方式，而係以拋物線方式墜落，亦即與通常發生失足墜樓所呈現之
      情形有異，應堪認定。換言之，本件若綜觀前述被保險人黃士軒發生墜樓之陽
      台外牆高度、發生墜樓時間、陳屍地點與墜樓位置間之距離等各情，均尚難認
      其墜樓確係因突發外來之意外傷害事故所致。
（四）另上訴人於原審雖主張：被保險人黃士軒就讀崑山技術學院三年級，在校成績
      優良有獎學金待領，並報考技術技能術科考試，對於就業生涯積極規劃，其為
      人生性樂觀進取，且平日有積蓄六萬餘元，準備購買新機車，更於發生墜樓意
      外數日前甫報名汽車駕駛訓練班，準備考駕駛執照，顯見其對未來充滿希望，
      並無自殺之原因等語，並提出汽車駕駛訓練班入學申請書及技術士技能檢定術
      科測驗通知單各一份為證（原審卷第一五二至一五三頁）；而經原審依職權向
      崑山科技大學函查被保險人黃士軒生前就讀該校期間之課業表現，已據該校電
      子工程系函復稱：黃士軒三上時達七七點九分，為班上之第三名，並受學校頒
      發獎學金，該生在校成績表現良好，無課業上壓力等語，有崑山科技大學電子
      工程系函及成績單各一份為證（原審卷第七十八至七十九頁）；又證人即被保
      險人黃士軒之班導師郭晉魁亦證稱：黃士軒學業成績不錯，曾領取第三名獎學
      金，學校課業壓力也非很沈重，所以黃士軒應不致有課業上問題等情（原審卷
      第一四八至一五○頁）；另證人即黃士軒之同班同學王文志亦證述：當天下午
      其去黃士軒住處，與黃士軒玩電腦，看ＶＣＤ及聊天，那天黃士軒情緒很正常
      ，看不出有不開心之處，當天黃士軒有向伊表示隔日有同學要找他，且其亦與
      黃士軒約好要來找他等情（原審卷第八十六至八十七頁）；固然綜觀前揭汽車
      駕駛訓練班入學申請書、技術士技能檢定術科測驗通知單、崑山科技大學函文
      及證人郭晉魁、王文志等人之證詞內容，堪認被保險人黃士軒生前在校課業表
      現確實優良，且於發生墜樓前一日情緒上之表現並無任何異狀。惟證人即被保
      險人黃士軒之胞兄黃少奎於原審時已證稱：其胞弟之個性與之相比，是較為內
      向等語在卷（原審卷第一三九頁），而按就常情觀之，個性內向之人，往往較
      不善於表達自身之情緒，甚至會有刻意隱藏自身情緒之舉動；另徵諸醫學臨床
      研究，所謂夢遊症，指睡著之人在睡眠中起來，而為簡單之行為或散步者；其
      有反覆發作之情形，特徵則在於身體清醒但精神睡著，惟叫醒卻甚為困難。至
      夢遊持續時間為十五至三十分鐘，夢遊後會突然回床，早上起床時，不記得當
      時發生之動作（請參閱蔡墩銘著生命與法律一書第二○八頁）以觀；姑不論上
      訴人以被保險人黃士軒於墜樓前一日情緒上之表現並無任何異狀，而主張黃士
      軒不具有自殺之原因，已有可議；且尚難據上訴人前揭主張即執為推認被保險
      人黃士軒之墜樓死亡乃外來突發之意外傷害事所故造成。此外，上訴人又無法
      提出其他確切之證據足資證明，或供本院調查以實其說，自仍不能執此即採為
      有利於其之認定。
（五）再者，本件經承辦相驗之檢察官囑送法務部法醫研究所鑑定結果，該所已於鑑
      定報告結論記載：黃士軒死亡原因為甲、對衝性顱腦鈍力損傷；乙、高處墜落
      （四樓）」。至死亡方式（自他為之判定）為「自殺」等語；有法務部法醫研
      究所前揭鑑定書一份在卷可參；另再經檢察官向法務部法醫研究所查詢何以認
      定黃士軒死亡方式為自殺之理由時，亦經該所函覆稱：「二本案鑑定結論中「
      2.死亡方式（自他為之判定）：自殺」，認定理由如下：(一)死者身高一七九公
      分，體格壯碩，墜樓死亡前意識清醒（毒化學未檢出任何異常），依常理狀況
      ，非二、三人可以擺平。即使是遭制伏（殺害或昏迷）再拋出墜樓，死者身軀
      及四肢應有多數抵抗傷及抓握傷（手腕、足踝）等。(二)死者與其父之租住處與
      一般住宅類同，並無窗門、陽台護牆鬆動等易肇意外之缺陷。(三)死者「習慣性
      驚嚇奔跑之症狀」，鑑定人未曾聽聞這種病症，無從答復。(四)家屬質疑「死者
      未留下遺書，復無自殺動機」。有無自殺動機，是本案調查重點之一，但絕不
      是家屬說沒有，就沒有。家屬常因死者為大、情何以為堪等心理因素，潛意識
      地隱抑某些關鍵情節，使得案情不連貫，而更加撲朔迷離，自戕死者是否留遺
      書，與其生活習慣有關，如果他從來不曾留紙條訊息給別人，其死前留字的可
      能性就極小。另外，家屬或他人隱匿遺書的可能性不應忽略」等語。而有法務
      部法醫研究所九十年八月十六日法醫所九○理字第一五二四號函一份在卷可參
      （見本院調借之前揭相驗卷第八十三至八十四頁）。雖台灣台南地方法院檢察
      署所出具之相驗報告書認定被保險人黃士軒死亡方式為「意外死亡」，且同署
      檢察官於相驗屍體證明書「死亡方式」一欄亦勾選「意外死亡」等語，有相驗
      報告書及相驗屍體證明書各一份在卷可憑（見本院調借之前揭相驗卷第六十九
      及八十頁）；惟按檢察官職司犯罪偵查，依法僅對於具有他殺嫌疑之死亡案件
      負有偵查訴追之責，至不具他殺嫌疑之死亡案件，死者究係自殺抑或意外死亡
      之認定，本非檢察官職掌權責；而經本院觀諸前揭台南地檢署檢察署相驗報告
      書內容所載，其雖以：「本件既無明確證據證實其自殺動機，復有墜落橫死之
      客觀事實，並已排除他殺嫌疑」為由，認定被保險人黃士軒係屬意外死亡；惟
      經本院綜合案發當時之週遭環境及事後現場顯現之情況予以判斷，已認定被保
      險人黃士軒之死亡並非因外來突發之意外傷害事故所造成，復如前述；而前揭
      法務部法醫研究所所出具之鑑定報告亦採同一見解，自堪採信。此外，上訴人
      又無法提出其他確切之證據足資證明被保險人黃士軒確係遭外來突發之意外事
      故逤造成之情形，自仍不能執此即採為有利於其之認定。
七、綜上所述，本件上訴人主張其於黃士軒生前即八十七年十二月三十日，以黃士軒
    為被保險人向被上訴人投保「新定期壽險契約」，另加「意外身故保險附約」，
    保險金額各為一百萬元，保險期間為十二年，並以上訴人為受益人。嗣黃士軒於
    九十年二月九日凌晨意外陳屍在其住處即台南縣永康市○○○街五十八號大樓後
    方中庭，嗣經台南地檢署檢察官前往相驗，認定死亡原因為「對衝性顱腦鈍力損
    傷，高處墜落（四樓）」等語；則上訴人依前開兩造間所訂保險契約之約定自得
    請求被上訴人給付保險金，詎被上訴人僅給付「新定期壽險保險」部分之保險金
    一百萬元，對於「意外身故保險附約」部分之保險金，竟以黃士軒係自殺身亡為
    由，拒予理賠。惟被上訴人認被保險人黃士軒係自殺死亡乃全憑推測之詞，實則
    黃士軒並無自殺之動機存在，極可能為深夜夢遊跳樓死亡，或因該夜地震夢遊墜
    樓而死；故黃士軒之死亡，確非他殺亦非自殺，而屬於意外死亡乙節，亦經檢察
    官於相驗證明書中記載甚明；爰本於保險契約作用之保險金給付請求權之法律關
    係，請求判決被上訴人應給付上訴人一百萬元，及自九十年二月九日起至清償日
    止，按年息百分之五計算之遲延利息；為無理由，不應准許。其假執行之聲請亦
    失所附麗，應併予駁回。原審為上訴人敗訴之判決，及駁回其假執行之聲請，於
    法並無不合。上訴人上訴意旨指摘原判決不當，求予廢棄改判准如上訴聲明之請
    求，為無理由，應予駁回。
八、本件待證事實已臻明確，兩造其餘攻擊防禦方法及舉證，核與本件判決結果不生
    影響，爰不一一詳為審酌，附此敘明。
九、據上論結，本件上訴為無理由，依民事訴訟法第四百四十九條第一項、第七十八
    條及第三百八十五條第一項前段，判決如主文。
中　　　華　　　民　　　國　　九十一　　年　　 十二 　　月　　 十七 　　日
　　　　　　　　　　　　　　　　　　臺灣高等法院臺南分院民事第一庭
~B1審判長法官　王　　惠　　一
~B2　　　法官　蘇　　清　　恭
~B3　　　法官　張　　世　　展
右為正本係照原本作成。
不得上訴。
中　　　華　　　民　　　國　　九十一　　年　　 十二　　 月　　 十八　　 日
~B法院書記官　廖　　英　　琇
